【裁判字號】    98,上訴,1453
【裁判日期】    980513
【裁判案由】    強盜等
【裁判全文】
臺灣高等法院刑事判決                98年度上訴字第1453號
上  訴  人  臺灣桃園地方法院檢察署檢察官
上  訴  人
即  被  告  乙○○
指定辯護人  本院公設辯護人 陳德仁
上列上訴人因被告強盜等案件，不服臺灣桃園地方法院97年度訴
字第1225號，中華民國98年2月26日第一審判決（起訴案號：臺
灣桃園地方法院檢察署97年度偵字第22876號），提起上訴，本
院判決如下：
    主  文
原判決關於強盜罪及執行刑部分均撤銷。
乙○○意圖為自己不法之所有，以強暴至使不能抗拒，而取他人
之物，共罪，均累犯，各處有期徒刑伍年貳月、有期徒刑伍年
陸月及有期徒刑伍年陸月。
其他上訴駁回。
前開第貳項撤銷改判及第項駁回上訴部分，應執行有期徒刑捌
年。
    事  實
一、乙○○曾於民國（下同）95年間，因違反毒品危害防制條例
    案件，經原審法院判處有期徒刑8月確定，在96年2月19日執
    行完畢，詎仍不知悔改，復意圖為自己不法之所有，先後為
    下列犯行：
  (一)於97年10月17日凌晨，騎乘車牌號碼不詳之機車，在桃園縣
    中壢市○○路○段附近尋找強盜之目標，嗣於同日凌晨3時50
    分許，見丁○○獨自一人騎乘機車經過，即騎乘機車尾隨，
    待丁○○返回桃園縣中壢市○○街79巷2弄8號住處欲以鑰匙
    開門之際，乙○○即手持預藏之塑膠材質玩具手槍（尚不構
    成兇器）1把，抵住丁○○頸部，以脅迫方式，至丁○○不
    能抗拒，而取去丁○○隨身攜帶之紅灰色皮夾1只，內有行
    動電話1支、遙控器1個、鑰匙1串及現金新臺幣（下同）3,
    900元，得手後除將現金留下供己花用外，其餘皮包、手機
    、遙控器、鑰匙及作案用之玩具手槍等物，則全數丟棄於桃
    園縣中壢市○○路附近大圳中。
  (二)於97年10月25日晚間7時許（起訴書誤載為23日中午12時）
    ，在桃園縣中壢市○○○街360號地下室，以自備鑰匙發動
    陳妍甄所有車牌號碼VLQ－602號輕型機車電門後，予以竊取
    ，供作代步之用。
  (三)於97年10月25日晚間，騎乘前開竊得之車牌號碼VLQ－602號
    輕型機車，在桃園縣中壢市龍昌夜市附近伺機尋找強盜目標
    ，嗣於同日晚間9時30許，見甲○○攜同女兒步行由龍昌路
    轉入後興路1段，乃騎乘機車尾隨，並待甲○○與女兒行至
    後興路1段61巷巷口時，將其騎乘之機車（連同自備之鑰匙
    ）丟棄在路旁，趨前將甲○○推倒並壓制在地，甲○○雖加
    反抗，惟仍無法掙脫，並受有左臉、右肘臂、兩膝多處擦挫
    傷等傷害，乙○○即趁勢取去甲○○隨身攜帶之白色皮包1
    只，內有鑰匙1串及現金1,300元，得手後，徒步逃離現場，
    將皮包內現金取出供己花用，其餘皮包、鑰匙等物則亦丟棄
    在前開大圳中。
  (四)於97年10月27日晚間，徒步於桃園縣中壢市○○街上，伺機
    行劫，嗣於同日晚間10時40分許，見戊○○獨自一人步行返
    回龍川街39號住處1樓門口時，即尾隨進入，並在電梯間以
    雙手自後方抓住戊○○肩膀，戊○○加以反抗，乙○○再以
    雙手摀住戊○○臉部，並將戊○○壓倒在地，戊○○不斷掙
    扎，仍因力氣不足無法抗拒，且於抵抗過程中受有臉部挫擦
    傷2處、左側眼瞼1.5公分×1公分、鼻下0.5公分×0.2公分
    之傷害，乙○○即趁勢取走戊○○隨身攜帶之皮包1只，內
    有行動電話1支、印章1枚及現金1,000元，得手後往龍川街
    64巷方向逃逸。嗣因戊○○大聲呼救，民眾吳汶融聽聞後騎
    乘機車追趕，並追至後寮1路321巷29號前時，乙○○即為行
    經該處之巡邏員警逮捕，始悉上情。
二、案經甲○○、戊○○訴由桃園縣政府警察局中壢分局報請臺
    灣桃園地方法院檢察署檢察官偵查後提起公訴。
    理  由
壹、程序事項：
一、按被告以外之人於偵查中向檢察官所為之陳述，除顯有不可
    信之情況者外，得為證據；被告以外之人於審判外之陳述，
    雖不符前4條之規定，而經當事人於審判程序同意作為證據
    ，法院審酌該言詞陳述或書面陳述作成時之狀況，認為適當
    者，亦得為證據，刑事訴訟法第159條之1第2項、第159條之
    5分別定有明文。本案證人丁○○、甲○○、戊○○於偵查
    中向檢察官所為之證述及於警詢中之陳述，及丙○○在警詢
    中之陳述，經被告及其指定辯護人於本院審理中均表示無意
    見而同意作為證據，且本院審酌該陳述作成時之狀況並無瑕
    疵之情狀存在而認為適當，亦復查無顯有不可信之情況存在
    ，揆諸上開說明，自得為證據。
二、本案認定犯罪事實所引用之本案卷內所有卷證資料（包含文
    書證據、物證等證據），並無證據證明係公務員違背法定程
    序所取得，且被告及其指定辯護人，於本院審理終結前就卷
    內所有卷證資料之證據能力均表示無意見，又卷內文書證據
    ，亦無刑事訴訟法第159條之4之顯有不可信之情況與不得作
    為證據之情形，依刑事訴訟法第159條之5規定，本案認定犯
    罪事實所引用之本案卷證所有文書證據、物證等證據，均有
    證據能力。
貳、實體事項：
一、上開犯罪事實，迭據被告於原審及本院審理中坦承不諱，核
    與證人丁○○、甲○○、戊○○於檢察官偵查中及警詢中陳
    述其等遭強盜過程以及被害人丙○○於警詢中陳述其所有機
    車遭竊等情節相符，並有贓物領據（保管）單、贓物認領保
    管單、華揚醫院診斷證明書、陽明醫院乙種診斷證明書各1
    紙及監視錄影翻拍照片、查獲照片等物在卷可佐，足見被告
    自白與事實相符，可以採信。本案事證明確，被告犯行洵堪
    認定。
二、被告手持預藏之塑膠材質玩具手槍1把，抵住丁○○頸部，
    雖該手槍非真槍，且丁○○嗣亦發現非真槍等情，固據丁○○於警詢及偵查中供明在卷，但被告既係將前開槍枝抵住丁○○頸部，而衡情丁○○以一單身女子，突然面對被告近身
    壓迫，即令該槍係假槍，但在丁○○立場，被告仍非無可能
    實施其他侵害，是以被告前開舉動，自已對丁○○實施強脅
    ，並使其達於不能抗拒之程度。又被告將甲○○、戊○○推
    倒並壓制在地，甲○○、戊○○雖加反抗，仍因力氣不足而
    無法抗拒，且於抵抗過程中受有前開傷害等情，分據甲○○
    、戊○○供陳明確，足見被告上開行為，已足抑壓甲○○、
    戊○○之抗拒，並使其等喪失意思自由。是核被告所為，其
    中犯罪事實(一)、(三)、(四)部分，均係犯刑法第328條第1項之強
    盜罪；另犯罪事實(二)部分，係犯刑法第320條第1項之竊盜罪
    。按犯強盜罪，於實施強暴行為之過程中，如別無傷害之故
    意，僅因拉扯致被害人受有傷害，乃施強暴之當然結果，不
    另論傷害罪（最高法院91年度台上字第1441號判決要旨參照
    ）。查被告於犯罪事實(三)、(四)中，因實施強暴行為而於拉扯
    過程中致告訴人甲○○、戊○○受有上開傷害，係強暴之當
    然結果，不另論罪。被告所犯上開3罪間，行為互殊、犯意
    各別，應予分論併罰。查被告曾於95年間因違反毒品危害防
    制條例案件，經原審法院判處有期徒刑8月確定，在96年2月
    19日執行完畢，有本院被告前案紀錄表在卷可憑，其於有期
    徒刑執行完畢後，5年內故意再犯本案有期徒刑以上之各本
    罪，均為累犯，均應依刑法第47條第1項之規定，加重其刑
    。
三、原審就被告竊盜部分，因依刑法第320條第1項、第47條第1
    項前段，刑法施行法第1條之1第1項、第2項前段各規定，於
    審酌被告正值青壯，不思正途營生，竊取他人財物，惟念其
    於犯後坦承犯行，態度尚佳，且犯罪所得財物非鉅等一切情
    狀，量處有期徒刑4月。核其認事用法，俱無違誤，量刑亦
    甚允洽。公訴人上訴意旨，僅認本件執行刑不當，未針對此
    部分原判決內容為指摘，為無理由，應予駁回。
四、原審就被告強盜3罪部分，因予論罪科刑，固非無見。惟查
    ：(一)被告於前開事實一、(一)部分，強盜之現金係3,900元，
    原判決認定為39,000元，與事實不符，尚有違誤。(二)被告強
    盜3罪部分，原判決對於被告之行為如何使被害人達於不能
    抗拒之程度，未於理由欄內詳為敘明其所依憑之論據，亦有
    不當。公訴人上訴意旨，雖非以此為理由指摘原判決不當，
    被告上訴意旨，一度否認犯有強盜罪，雖無足取，但查原判
    決此部分既有上開可議，且公訴人上訴亦指摘原判決定執行
    刑過輕，自應由本院將原判決此部分及執行刑予以撤銷改判
    。爰審酌被告僅因缺錢花用即強盜他人財物，危害社會安全
    甚鉅，並造成被害人身體及精神上之損害，非無惡性，惟念
    其於犯後坦承犯行，復於原審審理中當庭向告訴人甲○○、
    戊○○道歉，悔意甚殷，且犯罪所得財物非鉅，兼衡告訴人
    等所受傷勢非屬嚴重等一切情狀，分別量處如主文第2項所
    示之刑。至公訴人雖認被告犯罪情節重大，聲請宣告強制工
    作，然被告強盜及竊取物品並非貴重，且被告前係因毒品案
    件而受徒刑之執行完畢，是以被告因犯本案所受刑罰之適應
    性如何，仍待觀察，尚難遽認其不具刑罰之適應性，或謂刑
    罰無法達矯治之效而須另謀處遇方法，再審酌其素行、本案
    之犯罪情節等客觀事證，亦難認被告係有犯罪習慣或因遊蕩
    或懶惰成習而犯罪，本院審酌結果，認仍給予被告刑罰教育
    以察其效之機會為適當。又被告持以強盜丁○○所用之玩具
    手槍1把及用以竊取丙○○所有機車之鑰匙1支，雖均係供被
    告犯本案之罪所用之物，且為被告所有，但均未扣案，且乏
    證據證明仍屬存在而未滅失，為免日後執行困難，乃均不予
    宣告沒收。
五、被告強盜3罪與竊盜罪間，行為互殊、犯意各別，應予分論
    併罰。前開第2項撤銷改判及第3項駁回上訴部分，併定其應
    執行刑為有期徒刑8年。
據上論斷，應依刑事訴訟法第369條第1項前段、第364條、第299
條第1項前段、第368條，刑法第328條第1項、第47條第1項前段
、第51條第5款，判決如主文。
本案經檢察官王壬貴到庭執行職務。
中    華    民    國    98    年    5     月    13    日
                  刑事第十庭  審判長法  官  趙功恆
                                    法  官  陳憲裕
                                    法  官  高明哲
以上正本證明與原本無異。
強盜罪部分如不服本判決，應於收受送達後10日內向本院提出上
訴書狀，其未敘述上訴之理由者並得於提起上訴後10日內向本院
補提理由書（均須按他造當事人之人數附繕本）「切勿逕送上級
法院」。
竊盜罪部分不得上訴。
                                    書記官  梁淑時
中    華    民    國    98    年    5     月    13    日
刑法第320條第1項
（普通竊盜罪）
意圖為自己或第三人不法之所有，而竊取他人之動產者，為竊盜
罪，處5年以下有期徒刑、拘役或5百元以下罰金。
刑法第328條
（普通強盜罪）
意圖為自己或第三人不法之所有，以強暴、脅迫、藥劑、催眠術
或他法，至使不能抗拒，而取他人之物或使其交付者，為強盜罪
，處5年以上有期徒刑。
以前項方法得財產上不法之利益或使第三人得之者，亦同。
犯強盜罪因而致人於死者，處死刑、無期徒刑或10年以上有期徒
刑；致重傷者，處無期徒刑或7年以上有期徒刑。
第1項及第2項之未遂犯罰之。
預備犯強盜罪者，處1年以下有期徒刑、拘役或3千元以下罰金。


司法院資訊處製作；財團法人民間司法改革基金會備份。
